【裁判字號】    99,簡上,59
【裁判日期】    990920
【裁判案由】    確認房屋所有權登記之請求權存在
【裁判全文】
臺灣嘉義地方法院民事裁定              99年度簡上字第59號
聲明異議人
即 上訴 人  乙○○
上列聲明異議人與相對人甲○○○間請求確認房屋所有權登記之
請求權存在事件，聲明異議人於民國99年9 月10日提起異議，本
院裁定如下：
    主  文
聲明異議駁回。
    理  由
一、按不得上訴於第三審法院之事件，其第二審法院所為裁定，
    不得抗告。但下列裁定，得向原法院提出異議：(一)、命法
    院書記官、執達員、法定代理人、訴訟代理人負擔訴訟費用
    之裁定；(二)、對證人、鑑定人、通譯或執有文書、勘驗物
    之第三人處以罰鍰之裁定；(三)、駁回拒絕證言、拒絕鑑定
    、拒絕通譯之裁定；(四)、強制提出文書、勘驗物之裁定，
    民事訴訟法第484條第1項定有明文。次按對受命法官或受託
    法官之裁定，不得抗告；但其裁定如係受訴法院所為而依法
    得為抗告者，得向受訴法院提出異議，民事訴訟法第485 條
    第1項亦有明定。由此可知，民事訴訟法第485條第1 項係就
    「受命法官」或「受託法官」所為之裁定，得提出異議而為
    救濟之規定，倘非「受命法官」或「受託法官」之裁定，自
    不得依此規定聲明異議至明。
二、本件聲明異議意旨略以：聲明異議人即上訴人提起本件上訴
    時，於訴訟繫屬前即聲請訴訟救助，請求法院以裁定准予訴
    訟救助及選任律師為訴訟代理人之聲請，上述訴訟救助及選
    任律師為訴訟代理人之聲請，法院未依法審理與裁定，遽為
    命聲明異議人於7 日內逕向法院如數補繳上訴裁判費，逾期
    不繳，即駁回上訴之裁定，於法未合，爰請求廢棄原裁判以
    資糾正等語。
三、經查，聲明異議人即上訴人前因不服本院98年度嘉簡字第76
    5 號民事判決，而提起上訴，並向本院聲請訴訟救助，嗣經
    本院認聲明異議人並非無資力繳納訴訟費用，乃於民國99年
    9月7日以99年度救字第21號裁定駁回其訴訟救助之聲請，復
    於同日由審判長裁定命聲明異議人於7 日內補繳第二審裁判
    費新臺幣1,500 元，此有本院99年度救字第21號裁定及99年
    度簡上字第59號裁定各1 份可佐，足見上開命補繳第二審裁
    判費之裁定，乃係由審判長依民事訴訟法第444條第1項但書
    規定所為，並非「受命法官」或「受託法官」之裁定，揆諸
    首揭規定，自不得依民事訴訟法第485條第1項聲明異議至明
    ；再者，上揭命補繳第二審裁判費之裁定，亦無民事訴訟法
    第484條第1項所定得提出異議之4 款事由存在（聲明異議人
    亦未主張），則本件聲明異議人之異議，自屬於法無據，應
    予駁回。
四、末查，前項由審判長命補繳第二審裁判費之裁定（99年度簡
    上字第59號），聲明異議人除提出異議外，復於99年9 月14
    日向本院提起抗告，亦有民事聲明抗告狀1 份可參，足認本
    件聲明異議人並無應抗告而誤為異議之情事，自無民事訴訟
    法第495條之適用，併此敘明。
五、據上論結，本件聲明異議為不合法，爰裁定如主文。
中    華    民    國    99    年    9     月    20    日
                  民一庭審判長法  官  林芮伶
                              法  官  林望民
                              法  官  周俞宏
以上正本證明與原本無異。
本裁定不得抗告。
中    華    民    國    99    年    9     月    20    日
                        書記官  劉怡欣

司法院資訊處製作；財團法人民間司法改革基金會備份。
